【裁判字號】    97,訴,1932
【裁判日期】    971110
【裁判案由】    毒品危害防制條例
【裁判全文】
臺灣臺北地方法院刑事判決              97年度訴字第1932號
公  訴  人  臺灣臺北地方法院檢察署檢察官
被      告  甲○○
                    （另案
上列被告因違反毒品危害防制條例案件，經檢察官提起公訴（97
年度毒偵字第3046號），嗣因被告就被訴事實為有罪之陳述，經
本院告知簡式審判程序意旨，並聽取公訴人及被告之意見後，本
院合議庭裁定由受命法官獨任依簡式審判程序審理，判決如下：
    主  文
甲○○施用第一級毒品，累犯，處有期徒刑拾月。扣案之第一級
毒品海洛因殘渣袋伍只（量微無法秤重）均沒收銷燬，注射針筒
肆支、分裝勺貳支均沒收。
    犯罪事實
一、甲○○前於民國88年間因施用毒品案件，經臺灣板橋地方法
    院以88年度毒聲字第4782號裁定送觀察、勒戒後，經評定有
    繼續施用毒品傾向，經臺灣板橋地方法院以89年度毒聲字第
    810 號裁定令入戒治處所施以強制戒治，於90年1 月27日執
    行完畢，由臺灣板橋地方法院檢察署檢察官於90年3 月14日
    以90年度戒毒偵字第192 號處分不起訴確定。嗣於前開觀察
    、勒戒及強制戒治執行完畢後5 年內，又分別基於施用第一
    級毒品海洛因及第二級毒品安非他命之概括犯意，自93年10
    月中旬某日起至94年11月13日某時止，在臺北縣泰山鄉○○
    路○段458 巷13號5 樓住處等地，連續以注射針筒注射之方
    式施用海洛因多次，以及自94年1 月某日起至同年3 月6 日
    採尿前96小時內某時止，在上址等地，連續以吸食器燒煙之
    方式施用安非他命多次，經臺灣板橋地方法院以94年度訴字
    第1863號判決分別判處有期徒刑1 年、4 月，並定執行刑有
    期徒刑1 年2 月確定。另於同年因犯搶奪案件，分別經臺灣
    板橋地方法院以94年度訴字第2113號、第2867號判決判處有
    期徒刑7 月、1 年4 月確定。嗣經臺灣板橋地方法院以96年
    度聲減字第307 號裁定依中華民國96年罪犯減刑條例就上開
    4 案件之宣告刑減刑減為6 月、2 月、8 月、3 月又15日，
    並定應執行有期徒刑1 年5 月又15日，於96年7 月16日執行
    完畢出監。詎仍不知戒絕毒癮，明知海洛因係毒品危害防制
    條例第2 條第2 項第1 款所明定之第一級毒品，不得持有及
    施用，竟基於施用第一級毒品海洛因之犯意，於97年9 月2
    日21時許，在其位於臺北市○○路45巷43號3 樓住處，以將
    第一級毒品海洛因摻水置入注射針筒內施打身體之方式，施
    用第一級毒品海洛因1 次，嗣於97年9 月3 日10時許，因涉
    犯搶奪案件，為警在臺北市○○○路62號前查獲，並在甲○
    ○之住處房間內扣得其所有供施用第一級毒品所用殘有海洛
    因之殘渣袋（海洛因量微無法秤重）5 只、注射針筒4 支、
    分裝勺2 支，且經其同意採集尿液送驗結果呈嗎啡陽性反應
    ，始悉上情。
二、案經臺北縣政府警察局三重分局報請臺灣臺北地方法院檢察
    署檢察官偵查起訴。
    理  由
一、按本件被告甲○○所犯係死刑、無期徒刑、最輕本刑為3 年
    以上有期徒刑以外之罪，其於準備程序就前揭被訴事實為有
    罪之陳述，經受命法官告知簡式審判程序之旨，並聽取其與
    公訴人之意見後，本院認無不得或不宜改依簡式審判程序進
    行之處，爰依刑事訴訟法第273 條之1 第1 項、第284 條之
    1 ，裁定本件由受命法官獨任進行簡式審判程序，合先敘明
    。
二、訊據被告對於上揭時、地施用毒品之犯罪事實坦承不諱，且
    被告於97年9 月3 日17時34分許所採集之尿液，經送驗結果
    ，呈嗎啡陽性反應，此有臺灣檢驗科技股份有限公司97年9
    月19日報告編號CH/2008/90185 號濫用藥物檢驗報告、臺北
    縣政府警察局三重分局查獲毒品案件被移送者姓名、代碼對
    照表各1 份附卷可稽，並有供被告施用第一級毒品海洛因所
    用殘有海洛因粉末之殘渣袋（海洛因量微無法秤重）、注射
    針筒4 支及分裝勺2 支扣案可佐，是被告前揭出於任意性之
    自白與事實相符，應堪採為被告有罪之證據，則被告施用第
    一級毒品海洛因1 次之犯行，堪以認定。
三、按毒品危害防制條例於92年7 月9 日修正公布，自93年1 月
    9 日施行，其中第20條、第23條將施用毒品之刑事處遇程序
    ，區分為「初犯」及「5 年內再犯」、「5 年後再犯」，依
    其立法理由之說明：「初犯」，經觀察、勒戒或強制戒治後
    ，應為不起訴處分或不付審理之裁定；經觀察、勒戒或強制
    戒治執行完畢釋放後，「5 年內再犯」者，因其再犯率甚高
    ，原實施之觀察、勒戒及強制戒治既已無法收其實效，爰依
    法追訴或裁定交付審理。至於經觀察、勒戒或強制戒治執行
    完畢釋放後，「5 年後再犯」者，前所實施之觀察、勒戒或
    強制戒治已足以遮斷其施用毒品之毒癮，為期自新及協助其
    斷除毒癮，仍適用「初犯」規定，先經觀察、勒戒或強制戒
    治之程序。從而依修正後之規定，僅限於「初犯」及「5 年
    後再犯」二種情形，始應先經觀察、勒戒或強制戒治程序。
    倘被告於5 年內已再犯，經依法追訴處罰，縱其第3 次（或
    第3 次以上）再度施用毒品之時間，在初犯經觀察、勒戒或
    強制戒治執行完畢釋放5 年以後，已不合於「5 年後再犯」
    之規定，且因已於「5 年內再犯」，顯見其再犯率甚高，原
    實施觀察、勒戒或強制戒治，已無法收其實效，即應依該條
    例第10條處罰（最高法院95年第7 次刑事庭會議決議意旨、
    95年度台非字第65號刑事判決意旨參照）。查被告前於88年
    間因施用毒品案件，經臺灣板橋地方法院以88年度毒聲字第
    4782號裁定送觀察、勒戒後，經評定有繼續施用毒品傾向，
    經臺灣板橋地方法院以89年度毒聲字第810 號裁定令入戒治
    處所施以強制戒治，於90年1 月27日執行完畢，由臺灣板橋
    地方法院檢察署檢察官於90年3 月14日以90年度戒毒偵字第
    192 號處分不起訴確定。嗣於前開觀察、勒戒及強制戒治執
    行完畢後5 年內，又分別基於施用第一級毒品海洛因及第二
    級毒品安非他命之概括犯意，自93年10月中旬某日起至94年
    11月13日某時止，在臺北縣泰山鄉○○路○段458 巷13號5
    樓住處等地，連續以注射針筒注射之方式施用海洛因多次，
    以及自94年1 月某日起至同年3 月6 日採尿前96小時內某時
    止，在上址等地，連續以吸食器燒煙之方式施用安非他命多
    次，並經臺灣板橋地方法院以94年度訴字第1863號判決分別
    判處有期徒刑1 年、4 月，並定執行刑有期徒刑1 年2 月確
    定，有臺灣高等法院被告前案紀錄表1 紙在卷足參。其於觀
    察、勒戒及強制戒治執行完畢釋放後5 年內有再犯施用毒品
    之情事，揆諸上揭說明，雖本次施用海洛因犯行距初犯經觀
    察、勒戒及強制戒治執行完畢釋放日已逾5 年，仍應依毒品
    危害防制條例第23條第2 項之規定予以處罰。本件被告施用
    毒品之犯行，事證明確，應予依法論科。
四、查海洛因係毒品危害防制條例第2 條第2 項所稱之第一級毒
    品，不得非法持有、施用。核被告所為，係犯毒品危害防制
    條例第10條第1 項之施用第一級毒品罪。其施用第一級毒品
    前後，持有海洛因之低度行為，應為施用之高度行為所吸收
    ，不另論罪。被告前因施用毒品案件，經臺灣板橋地方法院
    以94年度訴字第1863號判決分別判處有期徒刑1 年、4 月，
    並定執行刑有期徒刑1 年2 月確定。另於同年因犯搶奪案件
    ，分別經臺灣板橋地方法院以94年度訴字第2113號、第2867
    號判決判處有期徒刑7 月、1 年4 月確定。嗣經臺灣板橋地
    方法院以96年度聲減字第307 號裁定依中華民國96年罪犯減
    刑條例就上開4 案件之宣告刑減刑減為6 月、2 月、8 月、
    3 月又15日，並定應執行有期徒刑1 年5 月又15日，於96年
    7 月16日執行完畢出監之事實，有臺灣高等法院被告前案紀
    錄表1 份在卷可參，其受有期徒刑之執行完畢後，5 年以內
    故意再犯本件有期徒刑以上之罪，為累犯，應依刑法第47條
    第1 項之規定，加重其刑。爰審酌被告經觀察、勒戒、強制
    戒治及刑事處罰後，仍不知戒惕，再次施用，無視於毒品對
    於自身健康之戕害及國家對於杜絕毒品犯罪之禁令，足證前
    開保安處遇措施已難矯治其惡性，惟念其於犯罪後坦承犯行
    及所犯為自戕行為等一切情狀，量處如主文所示之刑，以示
    懲儆。扣案殘留第一級毒品海洛因之殘渣袋5 只，因內含之
    海洛因量微無法與分裝袋析離，均屬查獲之第一級毒品，爰
    依毒品危害防制條例第18條第1 項前段規定宣告沒收銷燬之
    。扣案之注射針筒4 支及分裝勺2 支，為被告所有供其施用
    第一級毒品海洛因所用之物，業經被告於審理時供述明確，
    惟檢察官並未舉證證明為違禁物，爰依刑法第38條第1 項第
    2 款宣告沒收。
據上論斷，應依刑事訴訟法第273 條之1 第1 項、第284 條之1
、第299 條第1 項前段，毒品危害防制條例第10條第1 項、第18
條第1 項前段，刑法第11條前段、第47條第1 項、第38條第1 項
第2 款，判決如主文。
本案經檢察官郭昭吟到庭執行職務。
中    華    民    國    97    年    11    月    10    日
                  刑事第十八庭  法  官  林芳華
以上正本證明與原本無異。
如不服本判決，應於判決送達後10日內，向本院提出上訴狀。
                                書記官  林鈴芬
中    華    民    國    97    年    11    月    10    日
附錄本案論罪科刑法條
毒品危害防制條例第10條第1項
施用第一級毒品者，處 6 月以上 5 年以下有期徒刑。


司法院資訊處製作；財團法人民間司法改革基金會備份。
